【裁判字號】    95,交抗,362
【裁判日期】    950615
【裁判案由】    聲明異議
【裁判全文】
臺灣高等法院臺中分院刑事裁定         95年度交抗字第362號
抗  告  人
即受處分人  甲○○
      （原名曠乃揆）
上列抗告人即受處分人因違反道路交通管理處罰條例聲明異議案
件，不服臺灣南投地方法院95年度交聲字第75號，中華民國95年
4月13日裁定，提起抗告，本院裁定如下：
    主  文
抗告駁回。
    理  由
一、本件抗告人即受處分人甲○○因不服交通部公路總局臺中區
    監理所南投監理站，於民國95年3月7日所為之處分（投監四
    字第裁65-AEI801896號裁決書），聲明異議，經原審法院於
    95年4月13日裁定駁回，抗告人不服提起抗告，雖經原審法
    院於同年5月11日，以其抗告已逾5日之法定期間，認其抗告
    權已喪失，而依刑事訴訟法第408條第1項前段規定，裁定駁
    回其抗告。然抗告人就該同年5月11日之裁定，業於法定期
    間提起抗告，且經本院審核原審卷證，抗告人於原審聲明異
    議時，已同時陳明居所在臺北縣汐止市○○街12巷18號4樓
    之3，則原審法院自應向該陳明之送達處所送達裁定，始生
    送達之效力，而原審法院就同年4月13日之裁定，係於同年4
    月19日寄存送達上開抗告人陳明之送達處所。依道路交通案
    件處理辦法第4條第1項規定，準用刑事訴訟法第62條，再準
    用民事訴訟法第138條第2項規定，其送達應自同年29日起始
    發生效力，則抗告人於同年4月25日具狀提起抗告，即屬合
    法，原審法院誤認抗告人該項抗告權已喪失，而據以駁回其
    抗告，即有違誤，故本院仍應就原審法院於同年4月13日之
    裁定為有無違法之審查，合先明。
二、按汽車駕駛人，使用註銷之駕駛執照駕駛小型車或機器腳踏
    車者者，處新臺幣（下同）6千元以上1萬2千元以下罰鍰，
    並當場禁止其駕駛及扣留其車輛牌照，道路交通管理處罰條
    例第21條第1項第6款定有明文。次按處理違反道路交通管理
    事件，有關文書送達之程序，依行政程序法之規定，違反道
    路交通管理事件統一裁罰基準及處理細則第5條定有明文。
    而送達，於應受送達人之住居所、事務所或營業所為之；於
    應送達處所不獲會晤應受送達人時，得將文書付與有辨別事
    理能力之同居人、受僱人或應送達處所之接收郵件人員，亦
    為行政程序法第72條第1項前段、第73條第1項所明定。
三、本件原處分意旨係以：抗告人曠乃揆（已於95年4月11日更
    名為甲○○）之駕駛執照，因違規未繳納罰款，業於92年8
    月15日經原處分機關即交通部公路總局臺中區監理所南投監
    理站（下簡稱為原處分機關）執行易處逕行註銷在案。而抗
    告人仍於95年2月14日凌晨0時4分許，駕駛車牌號碼5C-1887
    號自用小客車，行經臺北市○○路○段處，經警攔檢並查知
    抗告人之駕駛執照業經易處註銷，乃就其「使用註銷駕駛執
    照（註銷日期為92年8月15日）行駛公路」之違規事實，掣
    發臺北市政府警察局北市警交大字第AEI-801896號舉發通知
    單予以舉發，並將異議人持用之該經註銷駕駛執照予以扣案
    。嗣因抗告人未於應到案日期95年3月1日前以語音轉帳、郵
    繳或向金融機構繳納罰鍰，原處分機關遂於95年3月7日以投
    監四字第裁65-AEI801896號裁決書，依前開規定裁處抗告人
    9千元罰鍰等語。
四、抗告人聲明異議意旨雖以：伊因罰單未繳，經原處分機關裁
    罰，該裁決書於93年8月14日送達伊之住處，由伊之父親代
    收，然該段期間，伊一直在外工作且父親年事已高記性不好
    ，遲未能轉交裁決書，致未能遵期繳納罰款，伊覺得十分冤
    枉，事隔2年無任何通知即逕予註銷駕駛執照，監理單位應
    合乎比例原則將行政處分，分階段完成送達當事人，不應逕
    予一次裁決，致使人民喪失救濟，此為嚴重潛越道路交通管
    理處罰條例授權之目的與範圍，並過度擴大行政裁量違反行
    政程序法第96條規定，為此聲明異議云云。
五、惟查本件抗告人前係於91年8月13日17時33分許，駕駛5C-18
    87號自用小客車，在臺北市○○路○段165巷處前，邊開車邊
    使用手持式行動電話，經警以「汽車駕駛人行駛於道路上使
    用手持式行動電話進行撥接或通話行駛公路」為由，攔停後
    當場掣發臺北市政府警察局北市警交大字第ABW686339號舉
    發違反道路交通管理事件通知單交抗告人簽收，予以舉發。
    該舉發通知單上所記載之應到案日期為91年8月28日，應至
    原處分機關到案。嗣抗告人並未遵期到案接受執行，原處分
    機關乃於92年6月30日，以投監五字第ABW686339號裁決書，
    裁處罰鍰3千元，裁決書內並限定抗告人應於92年7月30日前
    繳納，逾期不繳納者，自92年7月31日起易處吊扣駕駛執照3
    月，且限定於92年8月14日前，將駕駛執照繳送原移送機關
    ，未遵期繳送者，自92年8月15日起易處吊銷駕駛執照，並
    逕行註銷駕駛執照，駕駛執照經吊銷後，自92年8月15日起1
    年內不得重新考領駕駛執照，此有臺北市政府警察局91年8
    月22日北市警交大字第ABW686339號舉發違反道路交通管理
    事件通知單、列印日期95年3月7日之1次裁決查詢報表、南
    投監理站汽車駕駛人螢幕列印表、抗告人汽車駕照基本資料
    各1份附卷可按。而前開裁決書已於92年7月3日送達至抗告
    人住所地即南投縣南投市○○○路15號（抗告人前未曾向原
    處分機關陳明其他應受送達之處所），並由其同居之父親代
    收等情，亦有中華民國郵政掛號郵件收件回執影本1份、法
    務部戶役政連結作業系統查詢表1份附卷可稽，抗告人亦不
    否認其戶籍仍設上址無訛。揆諸前揭規定，前開裁決書既交
    付與抗告人同居該戶籍地址，並有辨別事理能力之父親收受
    ，即已生合法送達效力，前開裁決書送達之效力，並不因抗
    告人之父親有無將裁決書交予抗告人而有影響。原處分機關
    因抗告人未按期繳納罰鍰，亦未遵期繳送駕駛執照，乃易處
    吊銷，並逕行註銷駕駛執照，核無不當。而抗告人之駕駛執
    照經註銷之後，並未再次考領，此亦有前揭汽車駕駛人及駕
    照基本資料電腦列印表各1份附卷可參，即與未領有駕駛執
    照者無異。嗣抗告人仍於95年2月14日凌晨0時4分許，持註
    銷之駕駛執照駕駛車牌號碼5C-1887號自用小客車，行駛於
    臺北市○○路○段處，經警攔停舉發，且將該駕駛執照扣案
    ，已如前述，此並為抗告人所不爭執，是抗告人確有使用註
    銷駕駛執照駕駛汽車之違規行為，並無疑義。從而，原處分
    機關以受處分人有「使用註銷駕照駕駛」之違規事實，依據
    道路交通管理處罰條例第21條第1項第6款之規定，裁處9千
    元之罰鍰，核無違誤。原審法院因認抗告人本件異議為無理
    由，而裁定予以駁回，亦屬有據。抗告意旨仍以原處分機關
    送達有瑕疵，而執陳詞，指摘裁定不當，並無理由，應予駁
    回。
據上論斷，應依道路交通案件處理辦理辦法第26條，刑事訴訟法
第412條，裁定如主文。
中    華    民    國    95    年    6     月    15    日
               刑事第六庭  審判長法  官  李  文  雄
                                 法  官  黃  永  祥
                                 法  官  邱  顯  祥
上列正本證明與原本無異。
不得再抗告。
                                 書記官  陳  桂  芬
中    華    民    國    95    年    6     月    16    日
                                                      Ｆ


司法院資訊處製作；財團法人民間司法改革基金會備份。
